臺灣雲林地方法院民事判決
109年度訴字第203號
原      告  郭福興  
訴訟代理人  郭福源  
原      告  吳文翔  
訴訟代理人  楊淑如  
兼上一人
訴訟代理人  黃玉如  
原      告  張鴻俊    住雲林縣○○鎮○○里○○0○00號    訴訟代
理人  鄭凱瑜    住同上
原      告  王瑞淇  
            林聖慧  
兼上一人
訴訟代理人  林俊宏  
原      告  周麗芬  
            林其緯  
上  一  人
訴訟代理人  蔡鳳過  
原      告  黃曉琪  
            蘇建忠  
            陳筠潔（即張堃瑋之共同承受訴訟人）

            陳彥蒲（即張堃瑋之共同承受訴訟人）

兼上二人
法定代理人  陳立庭（即張堃瑋之共同承受訴訟人）

上十四人共同
訴訟代理人  蘇顯讀律師
原      告  張承圳（即張堃瑋之共同承受訴訟人）

法定代理人  張珮筠  

被      告  總興建設有限公司


法定代理人  巫隆翔  
訴訟代理人  陳秉榤律師                      
上列當事人間請求損害賠償等事件，本院於民國110年11月23日
言詞辯論終結，判決如下:
    主  文
被告應分別給付原告如附表修復費用欄所示之金額，及均自民國
一百零九年四月二十八日起至清償日止，按週年利率百分之五計
算之利息。
訴訟費用（除減縮請求部分外）由被告負擔。
    事實及理由
壹、程序部分:
一、按原告於判決確定前，得撤回訴之全部或一部。但被告已為
    本案之言詞辯論者，應得其同意。訴之撤回應以書狀為之。
    但於期日，得以言詞向法院或受命法官為之。訴之撤回，係
    以書狀撤回者，被告自撤回書狀送達之日起，十日內未提出
    異議者，視為同意撤回（民事訴訟法第262條第1、2項及第4
    項規定參照）。原告蔡冠廷、楊淑如二人於本件行言詞辯論
    後之民國109年7月7日、110年2月9日分別具狀撤回訴訟，被
    告自撤回書狀送達之日起，未於十日內提出異議，依上開規
    定，視為同意撤回。
二、次按當事人死亡者，訴訟程序在有繼承人、遺產管理人或其
    他依法令應續行訴訟之人承受其訴訟以前當然停止。又前條
    所定之承受訴訟人，於得為承受時，應即為承受之聲明。當
    事人不聲明承受訴訟時，法院亦得依職權，以裁定命其續行
    訴訟，民事訴訟法第168條、第175條第1項及第178條分別定
    有明文。原告張堃瑋業於本件訴訟審理中過世，原告陳筠潔
　　、陳彥蒲、陳立庭、張承圳為其繼承人，原告陳筠潔、陳彥
    蒲、陳立庭三人於110年8月17日共同具狀聲明承受訴訟，並
    提出繼承系統表、除戶戶籍謄本及繼承人戶籍謄本（本院卷
    二第87-89頁），核無不合，應予准許。原告張承圳則經本
    院於110年11月15日裁定承受訴訟（本院卷二第143頁），合
    先敘明。
三、又按訴狀送達後，原告不得將原訴變更或追加他訴。但請求
    之基礎事實同一、擴張或減縮應受判決事項之聲明者，不在
    此限。被告於訴之變更或追加無異議，而為本案之言詞辯論
    者，視為同意變更或追加，民事訴訟法第255條第1項第2、3
    款、第2項定有明文。本件原告等人起訴原請求被告應分別
    給付原告張堃瑋新台幣（下同）297,760元、郭福興292,230
    元、吳文翔325,230元、黃玉如482,850元、張鴻俊859,840
    元、林聖慧379,226元、林俊宏292,076元、周麗芬、林其緯
    292,230元、黃曉琪341,760元、蘇建忠349,260元、王瑞淇4
    25,410元，及均自起訴狀繕本送達翌日起至清償日止，按年
    息5%計算之利息。嗣於109年12月4日具狀變更聲明為請求被
    告分別給付張堃瑋133,600元、郭福興131,000元、吳文翔14
    3,600元、黃玉如149,600元、張鴻俊181,600元、林聖慧218
    ,150元、林俊宏131,000元、周麗芬、林其緯131,800元
　　、黃曉琪131,000元、蘇建忠131,000元、王瑞淇218,950元
　　，及同上計算之遲延利息。再於110年8月17日具狀變更聲明
    為請求被告應分別給付原告等人如附表修復費用欄所示之金
    額（張堃瑋部分由原告陳筠潔、陳彥蒲、陳立庭、張承圳共
    同繼承），及同上計算之遲延利息。又於110年11月23日言
    詞辯論期日追加依第179條所規定之不當得利返還請求權為
    請求。被告對於原告等人於110年8月17日之聲明變更雖表示
    不同意（本院卷二第85頁），然原告上開第1、2次聲明之變
    更，核屬減縮、擴張應受判決事項之聲明，且請求之基礎事
    實同一;而被告對於原告等人追加依不當得利返還請求權為
    請求無異議，而為本案之言詞辯論，應視為同意追加，依上
    規定，均核無不合，應予准許。
貳、實體部分:
一、原告主張略以:
㈠、原告張堃瑋（戶別A1）、郭福興（戶別A4）、吳文翔（戶別B
    1）、黃玉如（戶別B2）、張鴻俊（戶別B3）、林聖慧（戶
    別C2）、林俊宏（戶別C3）、周麗芬、林其緯（戶別C4）、
    黃曉琪（戶別C6）、蘇建忠（戶別C7）、王瑞淇（戶別C8）
    等人（下稱原告等人）於106至108年間，陸續與被告簽立房
    屋預定買賣契約書或不動產買賣契約書（下稱系爭合約書）
　　，分別向被告購買該公司興建之「總興萊茵」建案第一期房
    屋（下簡稱系爭房屋），被告並自108年3月19日後陸續交屋
　　，交屋時被告並交付售後服務卡承諾做售後服務。
㈡、依兩造所簽訂系爭合約書之附件四，雙方約定「建材與設備
    【結構】本建築結構…無論防水…等…均優於內政部頒布之建
    築技術規則及CNS所訂標準…【地坪】1.一樓室内採用高級石
    材，展現室内獨特之氣派風範。2.二、三、四樓室内全部鋪
    設60*60高級拋光石英磚。3.浴室地坪以高級防滑地磚搭配
    整體浴室設計規劃，展現不同品味。【樓梯】一樓至頂樓樓
    梯全部鋪設高級石材，搭配櫸木扶手，高度適中，寬度舒適
    ，美觀氣派大方。」等内容（其中戶別B1吳文翔為同一批建
    案之成屋買賣，上開附件四内容，契約書第9條係改約定為
    「固定建材及設備」，仍屬相同之約定）。亦即系爭房屋結
    構安全、能防水及順暢排水，且優於内政部頒布之建築技術
    規則及CNS所訂標準（例如依建築技術規則建築設備編第29
    條第1項「給水排水管路之配置，應依建築物給水排水設備
    設計技術規範設計，以確保建築物安全，避免管線設備腐蝕
    及污染。」）及一樓室内地板、及一樓至頂樓樓梯全部
　　，依約定需全部鋪設「高級」石材。但系爭房屋於陸續交屋
    後，尚未滿一年内，即有牆壁龜裂、牆壁及牆角多處水漬之
    滲、漏水現象、浴室樑柱也會滴水、甚至連在屋頂灑水清洗
    地板時，地板上的水都會滲入至屋内，衛浴設備排水不良也
    會產生積水…等防水及排水問題，平日需靠除濕機除濕，否
    則會有霉味（因瑕疵數量甚多，完整資料以鑑定結果為準）
　　。而被告實際鋪設地板及樓梯的花崗石（兩造訴狀均誤繕為
    大理石，爰逕予更正，下同）表面竟然粉塵化，並到處產生
    溶蝕凹洞及龜裂現象，品質低劣，連一般平整及美觀之品質
    要求也無法達到，更遑論合約所約定「高級石材」的品質。
    另被告交屋後短短時間内竟出現多問題，可見被告於選材及
    施工多有瑕疵，未能符合系爭合約書的約定。
㈢、因被告未能依合約選材及施做，原告等人乃依約定及被告之
    承諾，向被告反應上開問題。就上開花崗石瑕疵部分，被告
    雖曾請石材美容廠商來看過，但沒有進一步處理，溶蝕及粉
    塵化仍持續惡化。漏水部分，雖有用填縫劑填補，但不久之
    後即又有新的滲漏，無法修補至完全防水及排水通順的狀態
　　。後來原告等人有向被告現場監工主管兼股東黃國興反應，
    黃國興便招集原告等人於108年12月22日在招待中心協調，
    並由黃國興請來第三方土地代書做公證人，雙方達成協議由
    被告賠償各住戶花崗石之瑕疵8萬元整，防水部分延長保固
    三年，另住戶2之18號（張鴻俊）及2之20號(黃玉如），當
    初有另補差價做變更，所以賠償金額則另計。和解書已當場
    請代書擬稿完成。不料，被告股東黃國興事後於108年12月2
    6日竟臨時改口說不同意賠償金額，毫無誠信。
㈣、嗣後於108年12月27日，曾由2之23號住戶（楊淑如）之配偶
    楊天霖代表其他住戶，寄發存證信函給被告催告應修復系爭
    房屋之瑕疵，並延長保固期間。但被告隨即於109年1月20日
    委任巽耘法律事務所發函答覆謂：地板及台階使用之大理石
    材出現細小孔洞，為正常使用之耗損，非工程上的瑕疵，另
    滲水的狀況，已派員補強，且之後防水工程仍於交屋後3年
    内保固，及表示黃國興無代理權限，並僅同意每戶補貼3萬
    元，其中張鴻俊及黃玉如，因購屋另補差價，再分別給付3
    萬元及3千元補貼云云。被告事後除否認其契約上的義務外
　　，也拒絕履行與住戶協商之内容，既不負責任也無誠信。之
    後雙方又於109年1月31日在雲林縣政府消費者保護官辦公室
    協商，被告原本同意於109年2月15日前研議解決方案，但最
    後並無任何結果。
㈤、債務人即買賣契約之出賣人負有依債務本旨將無瑕疵之買賣
    標的交付買受人之義務，如違背債務之本旨所為給付，即屬
    不完全給付。系爭房屋交屋尚未達一年，被告所鋪設花崗石
    石材，表面有粉塵化現象，並產生許多凹洞的溶蝕及龜裂，
    除不符合一般平整及美觀之效用及品質外，更缺少出賣人所
    保證之「高級」品質。另外系爭房屋之牆壁有龜裂，牆壁、
    牆角有滲漏水，到處有明顯水漬、浴室樑柱也會滴水、且衛
    浴設備亦有排水不良積水等問題。可見被告於選材、管路連
    接、配置、防水等工程施作均有問題。原告等人於108年12
    月27日，由2之23號住戶（楊淑如）之配偶楊天霖代表其他
    住戶，寄發存證信函給被告催告應修補系爭房屋之瑕疵，但
    被告竟否認有瑕疵或者辯稱已修復。被告交屋後短短時間内
　　，原告等人就發現選材及施工有諸多瑕疵，被告顯有未依債
    之本旨交付無瑕疵物品之給付不完全情形。依民法第227條
    第1項、第216條規定，應由被告依不完全給付規定，賠償原
    告等人所受損害及所失之利益。
㈥、按最高法院73年台上字第1173號判例:「所謂物之瑕疵係指存
    在於物之缺點而言。凡依通常交易觀念，或依當事人之決定
    ，認為物應具備之價值、效用或品質而不具備者，即為物有
    瑕疵， 且不以物質上應具備者為限。…」。另最高法院87年
    度台上字第575號民事裁判:「按買賣之物，缺少出賣人所保
    證之品質者，買受人得不解除契約或請求減少價金，而請求
    不履行之損害賠償；出賣人故意不告知物之瑕疵者亦同
　　，民法第360條定有明文。又出賣人就其交付之買賣標的物
    有應負擔保責任之瑕疵，而其瑕疵係於契約成立後始發生，
    且應可歸責於出賣人之事由所致者，則出賣人除負物之瑕疵
    擔保責任外，同時構成不完全給付之債務不履行責任。」可
    資參照。被告交屋不久，其所鋪設之花崗岩地板即產生粉塵
    化及溶蝕凹洞和龜裂現象，牆面有龜裂，牆面、牆角及樑柱
    有滲漏滴水的情形，衛浴設備亦有排水不良產生積水的現象
　　，未符合契約約定之品質及具備建物應有的通常效用，被告
    所交付系爭房屋確有瑕疵。經原告等人催告修補後，被告並
    無法修補完善，且僅同意補償每戶3萬元。是以，被告應負
    瑕疵擔保責任，原告自得請求不履行之損害賠償。
㈦、依兩造所簽訂系爭合約書第13條約定:「保固期限及範圍:本
    契約房屋自甲方（按即住戶）完成交屋日起，或如有可歸責
    於甲方之原因時，自乙方（按即被告）通知交屋日起，除乙
    方能證明可歸責於甲方或不可抗力因素外。固定建材及設備
    部份（如:門窗、粉刷、油漆、地磚、磁磚、衛浴設備）乙
    方負責保固一年。因下列情形之一者不在此限:一、天災、
    地變、人禍及不可抗力所造成之傷害。二、因甲方不注意及
    使用不當或不可歸責於乙方之事由所生之損害。三、甲方自
    行增建、改建之因果損害，乙方不負保固責任。」（戶別B1
    吳文翔為契約書第9條之内容）及被告所提供之售後服務卡
    中記載「三、服務範圍：⑴交屋一年内由於公司施工疏忽所
    造成須維修事項者，經本公司認定後期費用及維修槪由本公
    司負擔，惟須未經私自裝修及敲打者為限。但因天災或不可
    歸責於本公司之事由發生之毀損不在保固責任範圍內。（2)
    交屋一年内由於住戶使用不當或維修不佳或另再自行施工之
    工程而導致須補修者，應由客戶負擔其費用。」被告已於契
    約承諾就固定建材及設備部份負責保固一年（戶別B2黃玉如
    防水保固售後服務卡延長為5年）。甚者，被告現場監工主
    管兼股東黃國興事後也對原告張堃瑋等人承諾防水部分延長
    三年保固。又被告興建系爭房屋之牆面及所鋪設之花崗岩地
    板、牆壁及其粉刷等，均屬於合約中所約定的固定建材及設
    備的部份，該結構及建材之瑕疵或施作不良，均為被告之保
    固範圍。而被告於保固服務卡中已承諾費用及維修由被告負
    擔，被告自應負保固之責任，給付原告張堃瑋等人修繕之費
    用。因此原告張堃瑋等人分別依民法第227條第1項、第216
    條規定請求被告應負不完全給付之債務不履行責任；同法第
    359、360條瑕疵擔保責任；及系爭合約書第13條保固條款之
    保固責任，為有理由。
㈧、復按最高法院97年度台上字第2601號判決意旨:「損害賠償
　　，除法律另有規定或契約另有訂定外，不僅須填補債權人所
    失利益 (即消極損害），並須填補債權人所受損害（即積極
    損害），民法第216條規定甚明。故損害賠償之範圍，應以
    被害人實際所受損害為衡。」，被告對其結構、建材及施作
    瑕疵，既加以否認，也無法修補至保證之品質，導致原告張
    堃瑋等人需另行找廠商重新施作工程將瑕疵替換或修復，將
    受有金錢上的損害，被告應各別給付張堃瑋等人如下之損害
    金額:
　⒈結構、防水、排水工程部分:
　⑴目前原告林聖慧、王瑞淇之房屋已有結構、防水及排水不良
    之情形，導致牆面龜裂，牆面、牆角及樑柱滲漏滴水及浴室
    積水的情況，白色牆面已經出現多處水漬，並有發霉情形。
    經廠商評估需重新翻修施作防水補強工程，内容包含舊有設
    備拆除、防水層施做、牆面地磚復原等，初估各需花費87,1
　　50元（戶別C2、C8)。爰請求被告應（暫）給付原告林聖慧
　　、王瑞淇防水補強工程支出之損害賠償各87,150元。
  ⑵另原告黃玉如（戶別B2）還未交屋前即已發現房屋有滲水問 
    題，當時被告認為暫毋庸修復，原告黃玉如認為如此無法保
    障權益，所以原告黃玉如向被告要求防水保固5年，被告也
    同意延長保固，並記載於售後服務卡。目前原告吳文翔、林
    聖慧、王瑞淇、蘇建忠之房屋也陸續發生滲漏水問題需立即
    處理。是以，系爭房屋之防水、排水工程及結構上顯然均未
    能符合標準。因其餘原告之房屋均為被告同一批工程興建，
    顯然施工工法相同，可預見將有相同滲漏水問題。爰均請求
    被告就防水保固均應延長為5年或迨鑑定時一併估算將來需
    修繕時之損害賠償金額。
  ⒉依系爭合約書，原告等人之房屋1樓室内地坪及1樓至頂樓樓
    梯均舖設高級石材，被告實際係以花崗石石材施做（原告張
    鴻俊即戶別B3住戶部分，除1樓及樓梯外，2樓、3樓、4樓之
    地面均加價舖設大理石地面、原告黃玉如即戶別B2住戶部分
    於4樓神明廳亦加鋪大理石地板）。原告等人將室内做為客
    廳、廚房使用，地坪上並有施做置物牆、儲藏櫃、電視櫃、
    鞋櫃、拉門等裝潢工程，並有置放家倶及電器等物品。而1
    樓至4樓各層之樓梯，均設有櫸木扶手等安全設施。今因被
    告使用之花崗石石材為品質不佳之劣質品，粉塵化、龜裂及
    溶蝕的凹洞已無法修補，且瑕疵持續擴大發生，故只能刨除
    重新舖設，而石材重新鋪設工程，需將原有裝潢及物品移走
    後，將舊地面刨除、清理廢棄物，重新舖設符合品質之石材
    之後，再將儲藏櫃、電視櫃、扶手等裝潢重新施做，以回復
    原先之室内客廳（頂樓）及樓梯的效用。原告等人因此需額
    外支出拆除裝潢費用、廢棄物清運費用、工人施工費用、重
    新灌漿、舖設石材地面、重新安裝櫃體、拉門、樓梯扶手之
    費用，始能修補原先的瑕疵，達到房屋約定之品質及效用。
    現因被告不完全給付及施作之瑕疵，造成原告等人受有工程
    支出的損害，自應由被告負擔賠償責任。
　⒊綜上，系爭房屋為全新房屋之買賣，均為原告等人一生胼手
    胝足辛苦攢積及貸款所購置，原告等人原本滿懷期待夢想成
    立新家，卻因被告使用劣質的石材及施工，於交屋未滿一年
    即產生多處龜裂、溶蝕、出現滲漏滴水及排水問題，顯然欠
    缺房屋通常及保證的效用及品質，亦減低系爭房屋經濟上之
    價值，如不重新施做，原告等人將來數十年恐時時刻刻需居
    住在隨處可見瑕疵的屋内，實無法令人忍受。又據社團法人
    嘉義市建築師公會（下或稱鑑定人）110年6月4日嘉市建師
    第110091號函檢送110年5月28日鑑定報告書（下稱系爭鑑定
    報告）所認定，原告等人之地板花崗石表面剝落、孔洞現象
　　、臥室裂縫、樓梯間牆壁裂缝、滲水、房樑與天花板交易處
    有滲水、鋁窗窗角裂縫等瑕疵，係因施工處理及灌漿處不當
　　、鋁窗品質不佳、牆壁與天花板交接處轉角鋼筋彎鉤補強不
    足、交接處灌漿處理不當、搗實不良等原因造成（第33頁、
    第34頁）。被告建築系爭房屋施工不良，有諸多瑕疵，造成
    原告等人需額外花費修補，修補費用分別為183,447元至345
　　,563元，爰參照系爭鑑定報告，更正被告應給付原告等人之
    損害賠償金額等語。　　
㈨、本件被告所交付之系爭房屋，業經嘉義市建築公會出具系爭
    鑑定報告書認為石料有暴裂、破損、孔洞，牆面有龜裂、細
    縫…等諸多之選材、保管及施作不當之瑕疵，需支付修復費
    用183,447元至345,563元，其除違反系爭合約書明示「建材
    與設備【結構】本建築結構…無論防水…等…均優於內政部頒
    布之建築技術規則及CNS所訂標準…【地坪】1.一樓室内採用
    高級石材，展現室内獨特之氣派風範。2.二、三、四樓室内
    全部鋪設60*60高級拋光石英磚3.浴室地坪以高級防滑地磚
    搭配整體浴室設計規劃，展現不同品味。【樓梯】一樓至頂
    樓樓梯全部鋪設高級石材，搭配櫸木扶手，高度適中，寬度
    舒適，美觀氣派大方。」之保證品質約定外，系爭房屋亦有
    價值減少之瑕疵，被告自應負物的瑕疵擔保責任，減少相當
    於修復費用之價金。是以，就系爭房屋之瑕疵，原告等人除
    得依民法第227條（原告贅載第216條）之不完全給付及民法
    360條之缺少保證品質規定請求損害賠償外，依民法第354條
    就價值減少的瑕疵，得請求減少價金（價金已受領且相當於
    修復費用）。又依最高法院69年台上字第677號判決意旨「
    民法第179條規定所謂無法律上之原因而受利益，致他人受
    損害，就給付情形而言，對給付原因之欠缺，目的之不能達
    到，亦屬給付原因欠缺型態之一種，即給付原因初固有效存
    在，然因其他障礙不能達到目的是。本件被上訴人就其出賣
    之房屋，應負瑕疵擔保責任，但上訴人主張，被上訴人交付
    之房屋坪數短少，而有溢收價金之情形，如果屬實，被上訴
    人對於溢收之房屋價金是否不能成立不當得利，尚有疑問。
    又上訴人之不當得利返還請求權與其瑕疵擔保請求權 如有
    併存競合之情形，上訴人擇一請求似非法所不許。」臺灣高
    等法院105年度上易字第543號判決意旨「…(三)按無法律 上
    之原因而受利益，致他人受損害者，應返還其利益。有法律
    上之原因，而其後已不存在者，亦同，民法第179條定有明
    文。查被上訴人已給付系爭房地價金840萬元予上訴人，而
    系爭房屋因有瑕疵而得請求減少價金135萬4,500元，則上訴
    人受領此部分價金之法律上原因已不存在，被上訴人依民法
    第179條後段規定，請求上訴人返還135萬4,500元，自屬有
    據」及臺灣臺北地方法院102年度訴字第5136號判決意旨「
    復按買受人依民法第359條規定所得主張之價金減少請求權
    ，一經買受人以意思表示行使，出賣人所得請求之價金，即
    於應減少之範圍内縮減之。換言之，出賣人於其減少之範圍
    內，即無該價金之請求權存在（最高法院87年台簡上字第10
    號民事判例意旨參照）。再按無法律上之原因而受利益，致
    他人受損害者，應返還其利益。雖有法律上之原因，而其後
    已不存在者，亦同，民法第179條定有明文。是出賣人既於
    其減少之範圍内無該價金之請求權存在，則買受人自得依不
    當得利請求出賣人於減少範圍内返還已交付之價金」
　　，因此，依上開法院判決意旨，被告受領價金（等同有溢收
    ）之部分，原告等人自亦得擇一依民法第179條不當得利返
    還請求權與瑕疵擔保請求權，請求被告返還已受領費用（相
    當修復費用）或給付該修復費用。
㈩、對於被告抗辯之陳述:
　⒈據系爭鑑定報告書第33頁謂「一、花崗石暴裂、破損、孔洞
    瑕疵造成原因說明:…主要病變因置放或施工中因外來因素受
    潮或被水泡了…二、牆面龜裂、細縫造成原因說明:1…2.施工
    中施工縫處理不當冷縫產生。3.施工中灌漿處理不當搗實不
    良冷縫產生。」可知花崗岩瑕疵，是因被告存放材料及施工
    不當而受潮或被水泡所造成。又鑑定單位已就各項瑕疵修補
    ，已列出工程項目、修補面積、數量、單價、總價（參第38
    3、387、391、395、399、403、407、第411、415、41
　　9、423頁），並無被告所指未列明各項施工明細及費用。被
    告希望建築師可以列出幾種修補工法、費用，及何種工法最
    經濟？其問題空泛而不具體，徒增建築師負擔及費用增加，
    且將難有定論。原告等人認為被告有延滯訴訟之嫌，不應准
    予再送鑑定。
　⒉原告等人否認被告已修繕「總興萊茵」建案第一期住戶漏水
    瑕疵部分等語。
、並聲明:如主文所示。
二、被告抗辯:
㈠、被告係以住宅及大樓開發租售業、不動產買賣業、不動產租
    賃業、一般投資業為主要營業項目之中小企業。約於106年
    至108年間，兩造陸續簽屬系爭合約書，由原告等人分別向
    被告承購坐落於雲林縣○○鎮○○段地號，使用分區為特定農業
    區甲種建築用地之土地及購買系爭房屋，被告並於108年許
    開始陸續辦理交屋。嗣109年1月許，被告突接獲部分原告稱
    系爭房屋之花崗石地磚出現如本件起訴狀所稱之現象，經被
    告派員細查詳情，並向石材廠商反應後，初步了解係因花崗
    石石材本身材質特性即表面因風化作用，或係因接觸酸性物
    質腐蝕而生表面粗糙現象，然此皆為正常使用下之耗損現象
    ，被告自行提出補助原告等人每戶3萬元之補助方案。另外
    於上開期間，被告亦接獲部分原告反應部分系爭房屋之高樓
    層部分有滲水狀況。即使被告已依系爭合約書所約定之房屋
    狀態交付予原告等人使用，被告自願派員將系爭房屋另為補
    強防水工程，且補強後之防水工程仍適用交屋後3年内之保
    固條款範圍内，以保障住戶之權益。
㈡、孰料，原告等人卻不明究理稱鋪設地板及樓梯之花崗石地磚
    有粉塵化，並到處產生溶蝕及龜裂現象，品質低劣等語，顯
    屬虛構之詞。再者，被告於交付系爭房屋供原告等人使用時
　　，並無原告林聖慧、王瑞淇所稱牆面龜裂，牆面、牆角及梁
    柱有滲漏滴水，及衛浴設備排水不良積水之現象，被告並無
    施工或選材不當之情況，已依系爭合約書之本旨提出給付，
    甚至被告還派員就系爭房屋再為防水補強及檢視排水系統，
    原告林聖慧、王瑞淇所稱並非實在。至於訴外人黃國興僅為
    建案名稱【一卡皮箱】現場施工之監工，得否代理被告承諾
    應給付金額，尚有可議之處，108年12月22日協商當日，黃
    國興僅係受被告指示與原告等人初步協商並了解實際情況，
    並在現場委由第三人代書協助起草「和解同意書」範本乙份
　　，黃國興當場亦表示仍需報請被告全體股東同後，始能確定
    即簽署「和解同意書」。嗣「和解同意書」經黃國興報請被
    告審查後，由於全體股東無法達成共識，黃國興僅得於108
    年12月26日向原告等人表示前揭「和解同意書」尚無法簽屬
    之情。是兩造自始未就前揭「和解同意書」達成共識並完成
    簽署，被告並無原告等人所稱事後臨時拒簽「和解同意書」
    等事，原告等人於起訴狀所述内容，應有誤會。
㈢、原告起訴意旨略以:依系爭合約書之附件四，兩造已就系爭房
    屋約定「1.一樓室内採用高級石材，展現室内獨特之氣派風
    範」、「一楼至頂樓樓梯全部鋪設高級石材」等條款，逕認
    為兩造就批設於系爭房屋之花崗石地磚既有「高級石材」之
    約定，是兩造已有所謂「約定保證品質」等語云云，被告否
    認之。實則，兩造就系爭合約書，從未就花崗石地磚有所謂
    「約定保證品質」之合意，即被告從未於系爭合約書中以明
    示或默示意思表示向原告等人保證前揭花崗石地磚有具如何
    之「約定保證品質」，故被告否認系爭房屋所鋪設之花崗石
    地磚有原告等人所稱約定保證品質之存在，原告等人仍應就
    兩造是否就前揭花崗石有「約定保證品質」一事，先行舉證
    。再者，原告迄今並未提出關於花崗石地磚之相關品質特約
    條款，甚至未提出任何資料佐證兩造曾就花崗石地磚有所謂
    「約定保證品質、」等約定，僅徒託空言稱因兩造於系爭合
    約書第11頁中有所謂「高級石材」之約定，即可認定兩造就
    前揭花崗石地磚有所謂約定保證品質之主張，實屬無理。是
    本件兩造既無就花崗石地磚有「約定保證品質」之存在，原
    告主張有民法第360條之適用，即無理由。
㈣、原告起訴意旨另以:牆面有龜裂，牆面、牆角及樑柱有滲漏滴
    水之情形，衛浴設備亦有排水不良產生積水之現象，有未符
    合系爭合約書約定品質之情況。然觀之系爭合約書内容，兩
    造並未針對房屋防水、排水能力有任何「約定保證品質」之
    條款存在，是原告為前揭之主張應有誤會。
㈤、原告於起訴狀略稱:花崗石地磚表面粉塵化並到處產生溶蝕凹
    洞及龜裂現象，品質低劣且尚未填成一般平整及美觀之品質
    要求，應有瑕疵等語云云，被告否認之，則原告應先就花崗
    石地磚有何瑕疵，且瑕疵與造成之損害具因果關係，以及給
    付如何品質之花崗石地磚符合債之本旨等事實，先行舉證
　　。實則，系爭房屋之一樓地板及樓梯台階使用之花崗石地磚
    之石材情況，經被告派員細查詳情，並向石材廠商反應後，
    初步了解起因為花崗石石材本身材質特性，即表面因風化作
    用，或係因接觸酸性物質腐蝕，而產生表面粗糙現象，然此
    皆為正常使用下之耗損現象，並非可歸責於被告之工程瑕疵
　　。原告未查花崗石地磚於正常使用下本可能有出現表面粗糙
    之情況，卻一味泛言空稱花崗石地磚原料品質之瑕疵，且表
    面粉塵化並到處產生溶蝕凹洞及龜裂現象，已構成瑕疵或未
    依債之本質提出給付等語，實無理由。再者，花崗石地磚之
    表面粗糙，於系爭房屋之建築結構安全及通常使用上，並無
    關重要，依民法第354條第1項但書之規定，即不得視為瑕疵
　　，是原告於前揭部分之主張，亦顯無理由。
㈥、原告於起訴狀另稱:原告林聖慧、王瑞淇所有之房屋牆面有龜
    裂，牆面、牆角及樑柱有滲漏滴水之情形，衛浴設備亦有排
    水不良產生積水之現象，可見被告於選材、管路連接、配置
    、防水等工程施作有問題，應屬客觀上給付有瑕疵之房屋等
    情，被告均否認之，依前揭舉證責任分配之意旨，原告林聖
    慧、王瑞淇稱系爭房屋有房屋牆面有龜裂、牆面、牆角及樑
    柱有滲漏滴水之情形，衛浴設備亦有排水不良產生積水之瑕
    疵，被告應負瑕疵擔保責任者，應由買受人就瑕疵之事實
　　，以及有何瑕疵之内容負舉證責任。再者被告僅須就危險負
    擔移轉，即被告得以實力支配系爭爭房屋交付前存在之瑕疵
    負瑕疵擔保責任，原告林聖慧、王瑞淇所稱房屋有龜裂、漏
    水、排水問題，而該當民法第354條瑕疵之事實，自應就前
    揭狀況係於系爭房屋交付「前」已存在之瑕疵，先行舉證。
    且被告於交付系爭房屋供原告等人使用時，均已依系爭合約
    書之本旨提出給付，亦無施工或選材不當之情況，原告林聖
    慧、王瑞淇稱有前揭漏水、排水問題，顯徵被告有未依債之
    本旨為給付之事，被告均否認之，原告仍應就債務人有何不
    履行債務之事實，先行舉證。再者，被告於接獲部分住戶反
    應部分系爭房屋之高樓層部分有滲水狀況，儘管已依系爭合
    約書之本旨交付房屋，然即派員就系爭房屋另為補強防水工
    程及檢查排水系統，是原告林聖慧、王瑞淇之說詞，顯非實
    在，並應由原告等人就被告因未依債之本旨提出給付，因而
    所致損害之事實，負舉證之責。
㈦、綜上，系爭房屋所鋪設之花崗石地磚於正常使用下本可能有
    出現表面粗糙之情況，原告等人未查此情，卻一味空稱花崗
    石地磚原料品質之瑕疵，且表面粉塵化並到處產生溶蝕凹洞
    及龜裂現象，已構成物之瑕疵或未依債之本質提出給付，實
    無依據。再者，且花崗石地磚之表面粗糙，於系爭房屋之建
    築結構安全及使用上，非關重要，自不得視為瑕疵。另外，
    原告林聖慧、王瑞淇所稱牆面龜裂，牆面、牆角及樑柱有滲
    漏滴水，及衛浴設備排水不良之問題，被告並無施工或選材
    不當之情況，均已依系爭合約書之本旨提出給付，然即派員
    就系爭房屋另為防水工程，原告林聖慧、王瑞淇之說詞，顯
    非實在。是原告主張系爭房屋前揭情況具民法第354條之瑕
    疵，或依民法第227條第1項主張被告負債務不履行之損害賠
    償責任，均無理由。
㈧、再依系爭合約書第13條約定:「保固期限及範圍:本契約房屋
    自甲方完成交屋日起，或如有可歸責於甲方之原因時，自乙
    方通知交屋日起，除乙方能證明可歸責於甲方或不可抗力因
    素外。固定建材及設備部份（如:門窗，粉刷，油漆，地磚
　　，磁磚，衛浴設備）乙方負責保固一年。因下列情形之一者
    不在此限:一、天災，地變，人禍及不可抗力所造成之傷害
　　。二、因甲方不注意及使用不當或不可歸責於乙方之事由所
    生之損害。三、甲方自行增建，改建之因果損害，乙方不負
    保固責任」、被告公司「售後服務卡」約定:「三，服務範
    圍:（1) 交屋一年内由於公司施工疏忽所造成須維修事項者
　　，經本公司認定後期費用及維修概由本公司負擔，惟須未經
    私自裝修及敲打者為限。但因天災或不可歸責於本公司之事
    由發生之毀損不在保固責任範圍内。（2)交屋一年内由於住
    戶使用不當或維修不佳或另再自行施工之工程而導致須補修
    者，應由客戶負擔其費用」，觀之系爭合約書第13條以及售
    後服務卡之約定，兩造所約定之「保固條款」，係以原告等
    人通知被告並認定後，方由被告負責修繕及費用支出為内容
　　，並非為損害賠償請求權條款之協議，亦非針對賠償金額為
    事前約定，是原告等人據以向被告主張損害賠償，並要求被
    告負擔賠償金額云云，實屬無據。綜上所述，原告據以主張
    損害賠償，均無理由。
㈨、被告對於系爭鑑定報告無法接受，希望能夠再選其他鑑定單
    位再做鑑定，因為該鑑定報告對於花崗岩孔洞部分認為是外
    來因素造成，並沒有說明是如何的外來的因素。至於修補施
    工部分，希望建築師可以列出幾種修補工法、費用，以何工
    法最經濟。另外修補費用部分，好像有點像統包的金額，但
    是各項的施工以及費用沒有明細標出，希望可以有這個資料
　　。另外被告已修繕「總興萊茵」建案第一期住戶漏水瑕疵部
    分，而本案原告等人均為一期工程住戶，都在本次修繕範圍
    內，因此原告等人主張漏水瑕疵部分已經修繕完畢等語。
㈩、並聲明:
  ⒈原告之訴及其假執行之聲請均駁回。
  ⒉如受不利判決，被告願供擔保，請准免予假執行之判決。
  ⒊訴訟費用由原告負擔。
三、兩造不爭執事項及主要爭點:
㈠、不爭執事項:
  ⒈原告等人有跟被告購買系爭房屋。
　⒉兩造因為系爭房屋是否有瑕疵及如何修補的問題，經溝通並
    與消保官反應，但沒結果。
㈡、主要爭點:　　
  ⒈原告等人所購買之系爭房屋，是否有如起訴狀所載的瑕疵？
　⒉系爭房屋如果有起訴狀所載之瑕疵，原告等人損害的價額各
    為何？
四、本院之判斷:　
㈠、查原告等人主張其等於106至108年間，分別陸續與被告簽立
    系爭合約書，向被告購買系爭房屋，被告並自108年3月19日
    後陸續交屋，交屋時被告並交付售後服務卡承諾做售後服務
　　;且系爭合約書第13條約定:「保固期限及範圍:本契約房屋
    自甲方完成交屋日起，或如有可歸責於甲方（按即本件原告
　　）之原因時，自乙方（按即本件被告）通知交屋日起，除乙
    方能證明可歸責於甲方或不可抗力因素外。固定建材及設備
    部份（如:門窗，粉刷，油漆，地磚，磁磚，衛浴設備）乙
    方負責保固一年。因下列情形之一者不在此限:一、天災，
    地變，人禍及不可抗力所造成之傷害。二、因甲方不注意及
    使用不當或不可歸責於乙方之事由所生之損害。三、甲方自
    行增建，改建之因果損害，乙方不負保固責任」，又被告公
    司「售後服務卡」約定:「三，服務範圍:（1) 交屋一年内
    由於公司施工疏忽所造成須維修事項者，經本公司認定後期
    費用及維修概由本公司負擔，惟須未經私自裝修及敲打者為
    限。但因天災或不可歸責於本公司之事由發生之毀損不在保
    固責任範圍内。（2)交屋一年内由於住戶使用不當或維修不
    佳或另再自行施工之工程而導致須補修者，應由客戶負擔其
    費用」等語，為被告所不爭執，並有原告提出之系爭合約書
    暨影印光碟、售後服務卡等件影本在卷可證（本院卷一第37
　　-117頁），足信屬實。　　
㈡、又原告等人主張其等向被告所購買之系爭房屋有如附表瑕疵
    欄所示之瑕疵（下或合稱系爭瑕疵）等情，業據本院會同兩
    造及鑑定人社團法人嘉義市建築師公會詹朝光建築師現場勘
    驗明確，製有勘驗筆錄暨現場照片在卷可按（本院卷一第42
　　5-482頁），並有鑑定人出具之鑑定報告（外放）及原告提
    出之建物瑕疵照片在卷可佐（本院卷一第119-153頁），亦
    足信屬實。被告空言否認有上開瑕疵，委無可採。
㈢、按物之出賣人對於買受人，應擔保其物依第373條之規定危險
    移轉於買受人時無滅失或減少其價值之瑕疵，亦無滅失或減
    少其通常效用或契約預定效用之瑕疵。但減少之程度，無關
    重要者，不得視為瑕疵。出賣人並應擔保其物於危險移轉時
    ，具有其所保證之品質，民法第354條定有明文。又所謂物
    之瑕疵係指存在於物之缺點而言。凡依通常交易觀念，或依
    當事人之決定，認為物應具備之價值、效用或品質而不具備
    者，即為物有瑕疵，且不以物質上應具備者為限（最高法院
    73年台上字第1173號裁判要旨參照）。查:
　⒈購買房屋係為供買受人及其家屬居住使用，且一般住家通常
    均會有裝潢、油漆、其他裝飾，及置放家具、個人衣物等日
    常用品，依通常交易觀念，及當事人之決定，當然不願買受
    有裂痕、滲漏水之房屋，依上意旨，系爭房屋即有物之瑕疵
　　，應足認定。
　⒉又花崗石地坪經使用一定年限後，雖難免會發生逐漸風化產
    生孔洞之現象。然原告等人所購買之系爭房屋，係屬新建房
    屋，卻在交屋未滿一年即產生風化剝落及孔洞等現象，難認
    已具一般建材之通常品質及效用，已有減少其通常效用及契
    約預定效用之瑕疵，亦足認定。被告辯稱花崗石地坪表面有
    剝落及孔洞現象，皆為正常使用下之耗損現象，且於系爭房
    屋之建築結構安全及通常使用上，無關重要，依民法第354
    條規定，不得視為瑕疵云云，委無可採。
㈣、且按當事人主張有利於己之事實者，就其事實有舉證之責任
　　。但法律別有規定，或依其情形顯失公平者，不在此限，民
    事訴訟法第277條定有明文。房屋買受人請求出賣人負瑕疵
    擔保責任時，只需證明有瑕疵之存在即可，如出賣人抗辯其
    有不負瑕疵擔保責任之事由時，應由出賣人負舉證之責。況
　　依兩造上開不爭執之系爭合約書第13條約定:「保固期限及
    範圍:本契約房屋自甲方（即原告）完成交屋日起，或如有
    可歸責於甲方之原因時，自乙方（即被告）通知交屋日起，
    除乙方能證明可歸責於甲方或不可抗力因素外。固定建材及
    設備部份（如:門窗，粉刷，油漆，地磚，磁磚，衛浴設備
　　）乙方負責保固一年。…」等語。原告等人發現系爭瑕庛，
    係在交屋後未滿一年之保固期限及範圍內，依該約定，系爭
    瑕疵如有可歸責於原告等人，或不可抗力因素等被告不負責
    任之事由，亦應由被告負舉證之責。被告辯稱原告等人應就
    系爭房屋交付前已存在系爭瑕疵，先負舉證責任云云，亦無
    可採。
㈤、又按買受人應按物之性質，依通常程序從速檢查其所受領之
    物。如發見有應由出賣人負擔保責任之瑕疵時，應即通知出
    賣人。買受人怠於為前項之通知者，除依通常之檢查不能發
    見之瑕疵外，視為承認其所受領之物。不能即知之瑕疵，至
    日後發見者，應即通知出賣人，怠於為通知者，視為承認其
    所受領之物。又買受人因物有瑕疵，而得解除契約或請求減
    少價金者，其解除權或請求權，於買受人依第356條規定為
    通知後六個月間不行使或自物之交付時起經過五年而消滅。
    前項關於六個月期間之規定，於出賣人故意不告知瑕疵者，
    不適用之。民法第356條及第365條分別定有明文。查原告等
    人主張其等發現系爭瑕疵後，即向被告反應，花崗岩石板剝
    落及孔洞問題，並經被告請石材美容廠商檢視，惟未處理;
    而漏水部分，雖有用填縫劑填補，但不久之後又有新的滲漏
　　，無法修補至完全防水及排水通順的狀態。再經原告等人向
    被告現場監工主管黃國興反應後，經黃國興召集原告等人於
    108年12月22日協調，並由第三方土地代書做公證人，製作
    和解書，然於同年月26日改口稱不同意賠償金額。因而由2
    之23號住戶楊淑如（已撤回起訴）之配偶楊天霖代表其他住
    戶，於翌（27）日以存證信函催告被告修復系爭房屋之瑕疵
　　，並延長保固期間，然經被告拒絕等情，亦為被告所不爭執
　　，並有原告提出之和解同意書、存證信函及律師函等件影本
    在卷可按（本院卷一第155-171頁）。可見買受人即原告等
    人已按系爭房屋之性質，依通常程序檢查，並於發見瑕疵後
    通知出賣人即被告;且未逾上開民法第365條所規定契約解除
    權及請求減少價金除斥期間之規定。
㈥、再者，系爭瑕疵需如附表所示之修復費用乙情，亦經鑑定人
    鑑定明確。且該鑑定報告已載明:「花崗石暴裂、破損、孔
    洞瑕疵造成原因說明:…主要病變因置放或施工中因外來因素
    受潮或被水泡了…牆面龜裂、細縫造成原因說明:1.…2.施工
    中施工縫處理不當冷縫產生。3.施工中灌漿處理不當搗實不
    良冷縫產生。」等瑕疵造成之原因，並就各項瑕疵修補之工
    程項目、面積、數量、單價、總價等記載明確（參系爭鑑定
    報告第33、383、387、391、395、399、403、407
　　、411、415、419、423頁），並無被告所指未載明花崗石孔
    洞瑕疵造成之原因，與修復各項瑕疵之施工明細、費用等情
　　。至於被告希望建築師可以列出幾種修補工法、費用，及何
    種工法最經濟等，核非本件訴訟所必要，其聲請補充鑑定云
    云，已無必要。況被告聲請就上開問題為補充鑑定後，經本
    院於110年9月1日函命被告向鑑定人繳納鑑定費用，迄至同
    年11月12日已逾2月拒不繳納費用，有本院上開函及公務電
    話紀錄單在卷可按（本院卷二第111、137頁），其再於同年
    月23日本件最後言詞辯論期日稱同意繳費，請求送補充鑑定
    云云，顯有遲滯訴訟之情事，不予准許。
㈦、又被告辯稱系爭房屋漏水瑕疵部分已修復云云，為原告等人
    所否認，而被告未舉證以實其說，且本件既已進入訴訟程序
　　，除經原告等人同意外，當無任由被告修補之理，故其抗辯
    亦無可採。
㈧、復按買賣因物有瑕疵，而出賣人依前五條之規定，應負擔保
    之責者，買受人得解除其契約或請求減少其價金。但依情形
　　，解除契約顯失公平者，買受人僅得請求減少價金，民法第
    359條亦有明文。且上開價金減少請求權，一經買受人以意
    思表示行使，出賣人所得請求之價金，即於應減少之範圍内
    縮減之。換言之，出賣人於其減少之範圍內，即無該價金之
    請求權存在（最高法院87年台簡上字第10號民事裁判要旨參
    照）。再按無法律上之原因而受利益，致他人受損害者，應
    返還其利益。雖有法律上之原因，而其後已不存在，亦同，
    民法第179條亦定有明文。是出賣人既於其減少之範圍内無
    該價金之請求權存在，則買受人自得依不當得利請求出賣人
    於減少範圍内返還已交付之價金。而系爭瑕疵需如附表所示
    之修復費用，已如前述，則原告等人依上開規定，請求減少
    該修復費用之價金，及請求被告返還已受領相當於修復費用
    之不當得利，自屬有據。
㈨、末按遲延之債務，以支付金錢為標的者，債權人得請求依法
    定利率計算之遲延利息。給付無確定期限者，債務人於債權
    人得請求時，經其催告而未為給付，自受催告時起，負遲延
    責任。其經債權人起訴而送達訴狀，或依督促程序送達支付
    命令，或為其他相類之行為者，與催告有同一之效力，民法
    第233條第1項、第229條第2項分別定有明文。本件原告等人
    請求被告分別給付如附表所示之金額，為以支付金錢為標的
　　，則原告等人請求被告加計給付自起訴狀繕本送達翌日即10
　　9年4月28日（見本院卷一第227頁）起至清償日止，按週年
    利率5％計算之利息，為有理由。
㈩、從而，原告等人本於不當得利之法律關係，請求被告分別給
    付原告如附表修復費用欄所示之金額，及均自109年4月28日
    起至清償日止，按週年利率5％計算之利息，為有理由，應予
    准許。
、本件原告等人依上開不當得利返還請求權，與民法第227條不
    完全給付及同法第360條之損害賠償請求權，請求擇一判決
    原告等人勝訴，則原告上開請求既有理由，則其餘請求權部
    分，即無審酌之必要。又本件為判決基礎之事實已臻明確
　　，兩造其餘主張與舉證，經審酌核與本件判決結果不生影響
　　，爰不一一論述，均併此敘明。
五、結論：本件原告之訴為有理由，爰判決如主文。
中　　華　　民　　國　　110 　年　　12　　月　　21　　日
                  民事第一庭    法  官  黃一馨

以上正本係照原本作成。
如對本判決上訴，須於判決送達後廿日內向本院提出上訴狀。如
委任律師提起上訴者，應一併繳納上訴審裁判費。
中　　華　　民　　國　　110 　年　　12　　月　　21　　日
                                書記官　鄭夙惠
　　　　　　　　　　　　　　　　
附表:（門牌號碼:雲林縣土庫鎮大荖里溪心）
戶號 門牌號碼 、原告        瑕      疵 修復費用（新台幣） 備  註 A1戶  2-32號、張堃瑋 1.花崗石地坪表面有剝落及孔洞現象。 2.3F梯間廁所外牆與天花板交接處有裂縫。　 3.3-4F樓梯間與牆壁天花板交接處有滲水問題。 4.3-4F樓梯間牆壁有裂縫。 5.4F起居室落地窗有滲水問題 。　　 205,549元 由原告陳筠潔 、陳彥蒲、陳立庭、張承圳共同繼承 A4戶 2-26號、 郭福興 1.花崗石地坪表面有剝落及孔洞現象。 2.2F主臥室鋁窗窗角下有裂縫   有滲水問題。   3-4F樓梯間牆壁⑴有裂縫，   ⑵牆壁間有滲水問題。 3.3-4F樓梯間牆壁有裂縫。 4.3-4F樓梯牆壁與天花板交接   處有裂縫。 202,882元  B1戶 2-22號、 吳文翔 1.花崗石地坪表面有剝落及孔洞現象。 2.3F臥室樑柱與天花板交接處   有滲水問題。 3.3F臥室⑴天花板與牆壁交接   處有裂縫，⑵牆壁有裂縫。 4.3F臥室樑與天花板交接處有   滲水問題。 5.3F臥室牆壁有裂縫。 6.3F樓梯間浴廁外牆有裂縫。 7.4F起居室落地窗有滲水問題 。 203,273元  B2戶 2-20號、 黃玉如 1.花崗石地坪表面有剝落及孔洞現象。 2.3-4F樓梯間牆邊滲水（已補   過）。 3.4F陽台進行過滲水修補工程   後修補之矽利康有裂縫。 210,298元  B3戶 2-18號、 張鴻俊 1.花崗石地坪表面有剝落及孔洞現象。 2.2F臥室裂縫（住戶已自行補   過）。 3.3-4F樓梯間鋁窗窗角有裂縫   。 345,563元  C2戶 2-29號、 林聖慧 1.花崗石地坪表面有剝落及孔洞現象。 2.2F廁所地磚有膨拱現象。 3.3-4F樓梯間鋁窗窗角有裂縫   。 4.3-4F樓梯間牆壁有裂縫，有   滲水問題（已做防水處理但   效果不佳）。 5.4F起居室落地窗有滲水問題   。 195,062元  C3戶 2-27號、 林俊宏 1.花崗石地坪表面有剝落及孔洞現象。 2.3F臥室窗角漆面剝落，有滲   水問題。 3.3F臥室⑴樑柱與樑交接處有   滲水問題，⑵窗框有裂縫。 4.3F臥室牆壁與天花板交接處   不平整。 5.3F臥室牆壁有斜裂縫。 6.3F臥室天花板與牆壁交接處   有滲水問題。 7.3-4F樓梯間鋁窗窗角有裂縫   （修補過）。 204,571元  C4戶 2-25號、 周麗芬、 林其緯 1.花崗石地坪表面有剝落及孔洞現象。 2.1-2F樓梯間鋁窗窗角有裂縫   ，窗框邊牆面不平整。 3.2F臥室牆壁有裂縫。 4.2F臥室牆面有裂縫（已修補   ）。 5.2-3F樓梯間鋁窗窗角有裂縫   。 6.3F臥室牆面有裂縫。 7.3-4F樓梯間鋁窗窗角有裂縫   。 8.3-4F樓梯間牆角底部有泥漿   狀結晶。 207,137元  C6戶 2-21號、 黃曉琪 1.花崗石地坪表面有剝落及孔洞現象。 183,447元  C7戶 2-19號、 蘇建忠 1.花崗石地坪表面有剝落及孔洞現象。 2.2F樓梯間天花板有滲水問題   。 3.2F主臥室樑與天花板交接處   有滲水問題。 4.2F主臥室浴室牆壁與天花板   交接處有滲水問題。 5.2-3F樓梯間牆壁有滲水問題   。 6.2-3F樓梯間鋁窗窗角有裂縫   。 7.2-3F樓梯間牆壁斜角。 8.3F樓梯間廁所與臥室相交之   門框邊有滲水問題。 9.3F臥室地板有滲水水痕。 10.3F臥室牆壁底部油漆剝落    問題。 11.3-4F樓梯間鋁窗窗角有裂    縫。 12.3-4F樓梯間牆邊凹凸不平    整。 13.3-4F樓梯間天花板與牆壁    交接處有裂縫。 203,514元  C8戶 2-17號、 王瑞淇 1.花崗石地坪表面有剝落及孔洞現象。 2.1F客廳牆壁有長裂縫。 3.1F客廳樑與天花板交接處有   滲水問題。 4.1F客天花板與牆壁交接處有   滲水問題。 5.1F廚房牆邊凹凸不平整。 6.1F廚房門框邊的牆壁有⑴裂   縫⑵表面不平整。 7.1F廚房門框邊牆面不平整。 8.1F廚房門框邊牆面不平整。9.1F浴廁間洗手檯下方磁磚有   勾縫未填實。 10.1-2F樓梯間牆壁有長裂縫    。 11.2F主臥室鋁窗窗角有裂縫   。 12.2F臥室牆壁有長裂縫，有    滲水問題。 13.3F樓梯間⑴天花板與牆壁    交接處有裂縫⑵浴廁門框    外牆上方有裂縫。 14.3F樓梯間天花板與牆壁交    接處有滲水問題。 15.3F主臥室⑴窗角有裂縫⑵    牆壁有裂縫。 16.3F臥室天花板與牆壁交接    處有裂縫。 17.3F臥室樑與天花板交接處    有滲水問題。 18.3F臥室牆壁有滲水問題。 19.3F臥室樑與天花板交接處    有滲水問題。 20.3-4F樓梯間牆上有裂縫。 21.3-4F樓梯間牆邊有滲水問    題。 222,217元